【裁判字號】    98,交聲,358
【裁判日期】    981210
【裁判案由】    違反道路交通管理處罰條例聲明異議
【裁判全文】
臺灣新竹地方法院交通事件裁定         98年度交聲字第358號
移送機關即
原處分機關  交通部公路總局新竹區監理所
異  議  人
即受處分人  甲○○
上列異議人因違反道路交通管理處罰條例案件，對於交通部公路
總局新竹區監理所民國98年5月22日竹監自字第裁50—E00000000
號裁決處分聲明異議，本院裁定如下：
    主  文
異議駁回。
    理  由
一、按汽車在同一車道行駛時，除擬超越前車外，後車與前車之
    間應保持隨時可以煞停之距離；又汽車行駛時，駕駛人應注
    意車前狀況及兩車併行之間隔，並隨時採取必要之安全措施
    ，道路交通安全規則第94條第1項、第3項分別定有明文；再
    汽車駕駛人，駕駛汽車違反道路交通安全規則，因而肇事致
    人受傷者，記違規點數3點，道路交通管理處罰條例第61條
    第3項亦定有明文；再交通法庭認為聲明異議無理由者，應
    以裁定駁回之，道路交通案件處理辦法第19條亦規定甚明。
二、原處分意旨略以：異議人即受處分人甲○○於民國98年3月
    10日中午12時10分許，駕駛車牌號碼3173－RX號自小客車，
    行經新竹縣關西鎮○○路250號前，因駕駛汽車違反道路交
    通安全規則肇事致人受傷之違規行為，為新竹縣警察局新埔
    分局關西分駐所警員鍾富欽逕行舉發，並填掣竹縣警交字第
    E00000000號舉發違反道路交通管理事件通知單（下稱舉發
    通知單）舉發，經交通部公路總局新竹區監理所（下稱新竹
    區監理所）函請舉發單位調查結果，仍認異議人確有前揭違
    規行為，乃於98年5月22日以竹監自字第裁50－E00000000號
    違反道路交通管理事件裁決書，依道路交通管理處罰條例第
    61條第3項之規定，裁處異議人記違規點數3點。
三、異議意旨略以：
（一）伊於98年3月10日中午12時10分許，駕駛車牌號碼3173－R
      X號自小客車，在新竹縣關西鎮○○路250號前，與高敬益
      所騎乘車號JUF－950號機車發生交通事故，高敬益因此受
      有車損、人傷，經報請新竹縣警察局新埔分局關西分駐所
      員警到場處理，並將高敬益送醫診治，伊嗣於98年4月3日
      就本件交通事故與高敬益以35,000元達成和解，並由伊所
      駕駛車輛投保之汽車強制責任保險之保險人新光產物保險
      公司，逕將前開數額之保險金匯入高敬益帳戶內，本案交
      通事故紛爭業經處理完竣。
（二）豈料，新竹縣警察局新埔分局關西分駐所仍於98年5月6日
      ，掣發舉發通知單，指摘伊「違反道路交通安全規則因而
      肇事致人受傷」，而有道路交通管理處罰條例第61條第3
      項規定之適用，嗣則新竹區監理所亦於98年5月22日以竹
      監新四字第裁50－E00000000號違反道路交通管理事件裁
      決書，亦指摘伊「違反道路交通安全規則因而肇事致人受
      傷」，而有道路交通管理處罰條例第61條第3項規定之適
      用，該處罰主文載明「依第61條第3項記違規點數3點」。
（三）按道路交通管理處罰條例第61條第3項前段規定「汽車駕
      駛人駕駛汽車違反道路交通安全規則、第33條之管制規則
      ，因而肇事致人受傷者，記違規點數3點」，而所謂之道
      路交通安全規則，範圍廣泛，由新竹區監理所所製作之裁
      決書所示，實不知其所指涉伊違規之事實為何。又按違反
      行政法上義務之行為，非出於故意或過失者，不予處罰，
      行政罰法第7條第1項著有明文，是監理機關自應就其所指
      伊故意違規之事實，負擔舉證之責。然查，監理機關卻以
      含糊、籠統之違反道路交通安全規則之用語，試圖課伊不
      利益之處分，卻未善盡其舉證之責，則其所製作之裁決書
      ，自有疑義，亦難讓伊甘服。
（四）況本件交通事故之發生，是否應衡量高敬益所騎乘機車之
      路線，已侵越伊所享有之路權？新竹區監理所未衡量及此
      ，遽認伊違反道路交通安全規則因而致高敬益受傷云云，
      猶屬可議。為此，原裁決書所指，顯有違法背理之處，爰
      狀請依法撤銷原處分等語。
四、經查：
（一）本件異議人即受處分人甲○○駕駛車牌號碼3173—RX號自
      小客車，於98年3月10日中午12時10分許，行經新竹縣關
      西鎮○○路250號前，與被害人高敬益騎乘之車牌號碼JUF
      -950號重機車發生交通事故，並致被害人受傷一節，除據
      異議人自承在卷，核與證人即被害人高敬益於警詢時指訴
      情節大致相符，並有新竹縣政府警察局新埔分局98年10月
      20日竹縣埔警交字第0987002772號函暨其所附道路交通事
      故調查報告表（一）（二）、現場圖、現場照片等在卷可
      稽（見本院卷第18、21至23、32至34頁）。
（二）證人高敬益於警詢時證述：伊駕駛車輛從關西往新竹市方
      向行駛，駕駛正常車道當時正停等號誌中，車上沒有載物
      品，伊當時駕駛車子正在停等號誌紅燈，突然後方有車追
      撞我，事後才知道是轎車，伊突然被撞上，來不及反應，
      頸部以上有受傷等語（見本院卷第29、30頁），又異議人
      所駕駛之自小客車肇事後，停止之位置已進入機車停等區
      ，且前方車身超出停止線之前緣，而被害人所騎乘之機車
      遭撞擊後雖已移動，惟其遭撞擊後之玻璃碎片掉落位置在
      斑馬線之前緣，刮地痕長約2公尺一節，有道路交通事故
      現場圖及現場照片等在卷為憑（見本院卷第21、32、33頁
      ），按諸常理，煞車痕係由輪胎與地面間摩擦所產生之痕
      跡，顯見異議人撞擊之力道甚大，可見一斑，另佐以異議
      人於警詢時供稱：發現危險狀況時距離對方10公尺左右，
      發現時煞車就來不及，當時在車上要撿取東西所以發現時
      煞車就來不及撞上前方之機車，肇事後車子沒有移動，對
      方機車因為會妨礙交通所以伊把它先移到旁邊等語（見本
      院卷第27、28頁），是異議人既自承於距離事發地點10公
      尺處即發現被害人，且當時路口號誌為紅燈，依一般駕駛
      人之習慣，駕駛時均目視前方10餘公尺處之路況，以便提
      早採取相關之應變措施，遇有號誌變換之情形，理應減速
      慢行，並與前車保持適當距離以為隨時停車之準備，惟異
      議人疏未注意，猶低頭撿拾車上物品，致煞車不及而追撞
      前停等紅燈之機車騎士高敬益，顯有「未與前車保持隨時
      可以煞停之距離」及「未注意車前狀況，隨時採取必要之
      安全措施」之過失自明，而被害人復因異議人前揭違規行
      為而受傷等情，亦據異議人供明在卷，並經被害人證述屬
      實，復有和解書1紙存卷可查（見本院卷第6頁），從而，
      異議人駕駛汽車違反道路交通安全規則第94條第1項、第3
      項之規定，因而肇事致人受傷之違規行為，足堪認定。
（三）至異議人另辯稱：被害人高敬益所騎乘機車之路線，已侵
      越異議人所享有之路權云云。惟查，異議人所駕駛之車輛
      撞擊後停止之位置在機車停等區內，已如前述，依一般經
      驗法則判斷，可合理推測撞擊前被害人之位置應係位於機
      車停等區內，退步言之，設若被害人騎乘機車之路線，果
      有侵越異議人享有之路權等情，充其量僅係兩造對於本件
      交通事故應負過失責任之比例而已，要不影響本院對於異
      議人上開違規行為之認定，其辯解洵無足採。
五、綜上所述，異議人確有裁決書所載之違規事由，原處分機關
    爰依道路交通管理處罰條例第61條第3項、違反道路交通管
    理事件統一裁罰基準及處理細則規定，裁處異議人記違規點
    數3點，於法並無不合，本件異議為無理由，應予駁回。
六、據上論結，應依道路交通案件處理辦法第19條，裁定如主文
    。
中    華    民    國    98    年    12    月    10    日
                  交通法庭  法  官  蔡欣怡
如不服本裁定，應於裁定送達後5日內向本院提出抗告狀。
以上正本證明與原本無異。
中    華    民    國    98    年    12    月    10    日
                            書記官  劉怡芳


司法院資訊處製作；財團法人民間司法改革基金會備份。
